【裁判字號】    89,台上,3425
【裁判日期】    890615
【裁判案由】    傷害致人於死
【裁判全文】
最高法院刑事判決                              八十九年度台上字第三四二五號
    上  訴  人  甲○○
右上訴人因傷害致人於死案件，不服台灣高等法院中華民國八十九年三月三十一日第
二審判決（八十九年度上訴字第四三二號，起訴案號：台灣基隆地方法院檢察署八十
八年度偵字第三九七三號），提起上訴，本院判決如左：
    主  文
原判決撤銷，發回台灣高等法院。
    理  由
本件原判決認定上訴人甲○○於民國八十八年五月二十九日晚上八時二十分許，前往
基隆市○○路二巷七號三樓舟山同鄉會會所，欲質問其父陳心良為何故意深夜不眠妨
礙伊睡覺，當時陳心良正端坐椅子上觀看電視，上訴人基於傷害之故意，自椅背後突
以雙手用力勾勒乃父下巴，猛力將其向上拉起，陳心良因受到驚嚇，雙手緊抓椅子扶
手；上訴人能預見其父陳心良坐在椅子上，且雙手拉住椅子，如椅子傾倒，可能致頭
部受重創。然竟未預見而加力拉扯，致陳心良身體及坐椅一併向後仰倒，頭部撞擊地
面，上訴人仍以右腳連續猛力踹踢其頭、胸部，經在場之羅阿河、方倫回出面阻止，
上訴人始悻然離去。而陳心良頭部因遭甲○○用力踹踢，雖經緊急送往行政院衛生署
基隆醫院，再轉送林口長庚紀念醫院救治，仍因外在鈍性傷造成蜘蛛膜下腔出血、右
側顳葉與左側額葉實質性出血併發菌血症感染致死等情。因而維持第一審論處上訴人
傷害直系血親尊親屬之身體，因而致人於死罪刑之判決，駁回上訴人之母潘阿里在第
二審之上訴。固非無見。惟查被告之法定代理人或配偶得為被告之利益獨立上訴，刑
事訴訟法第三百四十五條定有明文。被告之父母具有法定代理人資格時，雖得為被告
利益獨立提起上訴，然所謂法定代理人，必以被告係無行為能力或限制行為能力為前
提，如係有完全行為能力之人，則根本上即無法定代理人之存在，自不能以其父母名
義提起上訴。本件上訴人就第一審論處其傷害直系血親尊親屬之身體因而致人於死罪
刑之判決，並未提起上訴，而由其母潘阿里於八十九年元月十八日，以自己名義具狀
聲明上訴（見原審卷第七頁），原判決亦列潘阿里為上訴人。茲上訴人係有完全行為
能力之成年人，且未經宣告為禁治產人，其母潘阿里無法定代理人資格，即無獨立上
訴之權；其以自己名義提起上訴，於法不合。原審未細察從程序上駁回其上訴，猶為
實體判決，自有判決適用法則不當之違法。上訴意旨雖未指摘及此，然此訴訟程序之
遵守，屬本院得依職權調查之事項。上訴意旨以原判決違背法令為由聲明上訴，非無
理由，應認原判決有撤銷發回更審之原因。
據上論結，應依刑事訴訟法第三百九十七條、第四百零一條，判決如主文。
中      華      民      國    八十九    年      六      月     十五     日
                              最高法院刑事第六庭
                                  審判長法官  紀  俊  乾
                                        法官  黃  正  興
                                        法官  陳  東  誥
                                        法官  張  春  福
                                        法官  韓  金  秀
      右正本證明與原本無異
                                              書  記  官
中      華      民      國    八十九    年      六      月     二十     日


司法院資訊處製作；財團法人民間司法改革基金會備份。
